臺灣高等法院臺中分院刑事判決
110年度交上訴字第2016號

上  訴  人  臺灣臺中地方檢察署檢察官
上  訴  人  
即  被  告  吳榮川
選任辯護人  林建宏律師
            廖于禎律師（辯論終結後解除委任）
上列上訴人因被告過失致死案件，不服臺灣臺中地方法院109年
度交訴字第231號中華民國110年8月24日第一審判決（起訴案號
：臺灣臺中地方檢察署109年度偵字第19313號），提起上訴，本
院判決如下：
    主  文
上訴駁回。
    犯罪事實
一、吳榮川於民國109年5月26日7時35分許，駕駛車牌號碼000-0
    0號自用大貨車，沿臺中市清水區中山路內側車道由北往南
    方向行駛，行經中山路與海頂路之無號誌交岔路口，在該交
    岔路口左轉時，應注意汽車行駛至無號誌交岔路口，車道數
    相同時，轉彎車應暫停讓直行車先行，而依當時天氣晴、日
    間自然光線、柏油路面乾燥無缺陷、無障礙物且視距良好等
    客觀情形，並無不能注意之情事，竟未確切注意接近交岔路
    口已有機車自對向車道高速駛來，貿然進入交岔路口內左轉
    ，適有王煜銓（起訴書記載為王煜「詮」，應予更正）無大
    型重型機車駕駛執照駕駛車牌號碼000-0000號大型重型機車
    、陳○○亦無大型重型機車駕駛執照駕駛車牌號碼00-00號大
    型重型機車，先後沿臺中市清水區中山路由南往北即吳榮川
    之對向車道直行駛來，亦疏未注意行經無號誌交岔路口，應
    減速慢行，作隨時停車之準備，且該路段之速限為時速50公
    里，王煜銓、陳○○仍以時速約70至80公里超速前行逕入上開
    無號誌交岔路口，王煜銓、陳○○二人驟見吳榮川駕駛上開自
    用大貨車左轉，均無法及時停車，王煜銓所駕駛之大型重型
    機車前車頭在上開交岔路口內強力撞擊吳榮川上開車輛右側
    車身，致王煜銓倒地後，受有臉部撕裂傷、頸部腫脹、前胸
    大面積挫傷瘀青、右上臂瘀青變形等傷害，經送醫救治，因
    傷勢過重不治死亡；隨後陳○○所駕駛之大型重型機車前車頭
    亦碰撞吳榮川上開車輛右側車身，陳○○人車倒地後，亦受有
    創傷性硬腦膜下出血，伴有期間長短未明之意識喪失、顏面
    骨閉鎖性骨折、右側肱骨下端其他非移位閉鎖性骨折等傷害
    （過失傷害陳○○部分，業據陳○○撤回告訴，由原審不另為不
    受理之諭知）。吳榮川肇事後留待現場，並於有偵查犯罪職
    權之機關發覺其犯罪前，主動向據報前往現場處理之警員承
    認其為肇事人，自首並願接受裁判。
二、案經王仁癸即王煜銓之父告訴臺灣臺中地方檢察署檢察官偵
    查起訴。
    理  由
壹、程序部分
一、按110年6月16日修正公布、同年月18日施行之刑事訴訟法第
    348條第1、2項規定「上訴得對於判決之一部為之。對於判
    決之一部上訴者，其有關係之部分，視為亦已上訴。但有關
    係之部分為無罪、免訴或不受理者，不在此限。」，且依其
    立法理由：本項但書所稱「無罪、免訴或不受理者」，並不
    以在主文內諭知者為限，即第一審判決就有關係之部分於理
    由內說明不另為無罪、免訴或不受理之諭知者，亦屬之。查
    本案於110年11月18日繫屬於本院，自應適用上開規定，而
    本案之上訴人，包括臺灣臺中地方檢察署檢察官及被告吳榮
    川（下稱被告），均僅針對被告被判決有罪之部分提起上訴
    （見本院卷第75頁），是以原審不另為不受理諭知部分，不
    在本院審理範圍內，合先敘明。
二、按被告以外之人於審判外之陳述，雖不符刑事訴訟法第159
    條之1至第159條之4之規定，而經當事人於審判程序同意作
    為證據，法院審酌該言詞陳述或書面陳述作成時之情況，認
    為適當者，亦得為證據。刑事訴訟法第159條之5第1項定有
    明文。查，本判決認定事實所引用被告以外之人於審判外之
    供述證據，檢察官、被告及辯護人於本院審理程序均同意有
    證據能力，本院審酌各該證據作成時之情況，並無違法不當
    或證明力明顯過低之瑕疵，亦認以之作為證據應屬適當，是
    依刑事訴訟法第159條之5第1項之規定，均有證據能力。
三、本判決認定事實所引用之非供述證據，與本案均有關連性，
    亦無證據證明係實施刑事訴訟程序之公務員以不法方式所取
    得，依刑事訴訟法第158條之4反面解釋，當有證據能力；本
    院亦已於審理時依法踐行調查證據程序，自得為本院判斷之
    依據。
貳、認定犯罪事實所憑證據及理由
一、上開犯罪事實，業據被告於警詢、偵查、原審及本院審理中
    均坦承不諱（見相驗卷第15至21頁、第151至152頁、發查卷
    第15至21頁、原審卷第39頁、第209至210頁、本院卷第83頁
    ），核與證人陳○○於警詢中之證述相符（見發查卷第23至27
    頁、第57至60頁），並有臺中市政府警察局清水分局處理相
    驗案件初步調查報告暨報驗書、109年5月26日員警職務報告
    、道路交通事故現場圖、道路交通事故調查報告表㈠、㈡、車
    禍現場暨車損照片、行車紀錄器影像截圖、法醫參考病歷摘
    要、酒精測定紀錄表及抽血檢驗單、車籍資料及證號查詢汽
    、機車駕駛人查詢結果、相驗筆錄、相驗屍體證明書、臺灣
    臺中地方檢察署檢驗報告書、臺中市政府警察局清水局偵查
    隊相驗照片、109年6月4日職務報告及臺灣臺中地方檢察署
    檢察官相驗結果報告（以上見相驗卷第9、13、33頁、第35
    至37頁、第39至93頁、第95至107頁、第181至183頁、第109
    頁、第111至115頁、第119至123頁、第143、155頁、第157
    至165頁、第171至177頁、第179頁、第185至186頁）、臺中
    市政府警察局舉發違反道路交通管理事件通知單影本（見10
    9年度偵字第19313號卷第19頁）等資料在卷可稽，足認被告
    任意性之自白，與事實相符，堪信為真實。
二、按汽車行駛至交岔路口，其行進、轉彎，應依下列規定：二
    、行至無號誌或號誌故障而無交通指揮人員指揮之交岔路口
    ，支線道車應暫停讓幹線道車先行。未設標誌、標線或號誌
    劃分幹、支線道者，少線道車應暫停讓多線道車先行；車道
    數相同時，轉彎車應暫停讓直行車先行；同為直行車或轉彎
    車者，左方車應暫停讓右方車先行。但在交通壅塞時，應於
    停止線前暫停與他方雙向車輛互為禮讓，交互輪流行駛。道
    路交通安全規則第102條第1項第2款定有明文。而本案車禍
    發生之中山路與海頂路交岔路口確為無號誌交岔路口，且南
    北兩向車道數相同，有道路交通事故現場圖、道路交通事故
    調查報告表㈠及現場照片附卷可憑，是以，被告駕駛上開自
    用大貨車沿中山路內側車道由北往南方向行駛至中山路與海
    頂路無號誌交岔路口，欲左轉至海頂路時，應確實注意其對
    向車道有無車輛駛近該交岔口且欲直行通過該路口，其須讓
    由對向直行車先行通過路口後，始得執行左轉之動作，被告
    於案發時領有駕駛執照，是其對於上開規定自當知之甚詳。
    又本案案發當時係日間自然光線，天候晴，柏油路面乾燥、
    無缺陷及障礙物，視距良好，亦有卷附道路交通事故調查報
    告表㈠之記載詳實，及上開交岔路口之現場照片可資佐證，
    是被告顯無不能注意之情事存在。而被告除於偵查、原審及
    本院審理時坦認本案之過失，已敘明於前，並於原審審理時
    供陳：其要左轉之前，並沒有看到王煜銓、陳○○機車，左轉
    時才看到上開兩部機車，其看到機車時，緊接著兩輛機車就
    撞上其車等語（見原審卷第211頁），可知被告駕駛自用大
    貨車沿臺中市○○區○○路○○○道○○○○○○○○○路○○○路○○號誌交岔
    路口，欲左轉至海頂路時，並未確實注意被害人王煜銓駕駛
    大型重型機車自對向車道直行駛來且已駛近該交岔路口，即
    逕自於上開路段內側車道貿然左轉，未確實遵守在無號誌交
    岔路口內轉彎車應暫停讓由直行車先行之法定義務，而致被
    告大貨車右側車身在該交岔口內與被害人王煜銓所駕駛之大
    型重型機車前車頭碰撞而肇事，是被告就本案車禍之發生自
    有過失。另本案經送臺中市車輛行車事故鑑定委員會鑑定結
    果，亦認被告駕駛自用大貨車，行經無號誌交岔路口，左轉
    彎未注意對向來車動態，為肇事次因，此有臺中市車輛行車
    事故鑑定委員會中市車鑑0000000案號鑑定意見書附卷可參
    （見原審卷第79至80頁）；復經臺中市交通事件裁決處覆議
    結果，亦認被告行經無號誌交岔路口，左轉彎未讓對向直行
    車先行，為肇事原因，有臺中市交通裁決處110年4月15日中
    市交裁管字第1100014325號函檢附臺中市車輛行車事故鑑定
    覆議委員會覆議意見書在卷可憑（見原審卷第139至142頁）
    ，益證被告確有前述過失無疑。且被害人王煜銓因前開交通
    事故發生死亡結果，有上開臺灣臺中地方檢察署相驗屍體證
    明書及檢驗報告書可資為證，從而，被告之過失行為與被害
    人王煜銓之死亡結果，確有相當因果關係，亦堪認定。又被
    害人王煜銓就本件事故之發生雖亦有過失（詳如後述），惟
    被告既有上開過失情形，即難解免其應負之過失罪責，附此
    敘明。
三、至告訴代理人於原審、本院審理時請求將本件送學術機構鑑
    定被害人王煜銓是否有超速行駛，告訴人於本院辯論終結後
    復請求傳訊證人陳○○到庭作證乙節。查，依據卷附證號查詢
    汽、機車駕駛人查詢結果（見相驗卷第121頁），被害人王
    煜銓並未領有大型重型機車之駕駛執照；又本案車禍發生之
    中山路路段速限為時速50公里，有上開道路交通事故調查報
    告表（一）可參；而中山路與海頂路交岔路口確為無號誌交
    岔路口，依道路交通安全規則第93條第1項第2款之規定，被
    害人王煜銓駕駛大型重型機車行經該交岔路口時，自應減速
    慢行，並作隨時停車之準備，然綜依卷附被告車輛之前側、
    右側行車紀錄器影像截圖顯示（見相驗卷第95至107頁），
    被害人王煜銓駕駛之大型重型機車於該日7時31分12秒（行
    車紀錄器時間較實際時間慢約4分鐘）出現在對向車道遠處
    陸橋下方，於2秒鐘後（7時31分14秒）即撞上被告駕駛之自
    用大貨車，已堪認被害人王煜銓當時車速極快，且未減速慢
    行。復依證人即駕駛車牌號碼00-00號大型重型機車跟隨在
    被害人王煜銓車輛後方之陳○○於109年6月24日、12月18日先
    後兩次警詢中證稱：我當時騎乘00-00號大型重型機車沿臺
    中市清水區中山路由南往北方向直行，王煜銓當時也騎乘大
    型重型機車在我前方，我當時看到王煜銓先撞上對方車子，
    我發現後有立即煞車但還是來不及，我當時之時速約70至80
    公里等語（見發查卷第23至27、57至60頁），參以卷附行車
    紀錄器影像截圖，陳○○始終行駛在被害人王煜銓後方，未能
    超越王煜銓，以及在被害人王煜銓撞擊被告所駕駛之自用大
    貨車後，陳○○亦隨之撞上該車等情以觀，足證被害人王煜銓
    之車速應未低於陳○○所行駛之車速70至80公里，且2人駛入
    案發交岔路口時均未減速慢行。另觀諸卷附現場照片，被害
    人王煜銓所駕駛之大型重型機車前車頭已完全撞毀（見相驗
    卷第85至93頁），被害人王煜銓亦因受此重創，而於到醫院
    前心臟功能停止，到醫院時已無自發性呼吸及心跳，經急救
    30分鐘無效死亡等情，有法醫參考病歷資料附卷可憑（見相
    驗卷第109頁），足見當時撞擊力道之猛烈，若非其自身超
    速行駛，焉有可能於撞擊後造成如此嚴重之機車毀損及人身
    傷害？堪認證人陳○○上開證述可以採信。基上，被害人王煜
    銓無大型重型機車駕駛執照，未有駕駛大型重型機車之法定
    資格，卻駕駛大型重型機車，於行經無號誌交岔路口，未減
    速慢行，亦未作隨時停車之準備，超速以時速約70至80公里
    之速度行車等違規駕駛行為，已堪認定，是其就本件事故發
    生自亦有過失。而本件經臺中市車輛行車事故鑑定委員會鑑
    定結果，認王煜銓越級駕駛大型重型機車，行至無號誌交岔
    路口，嚴重超速行駛，致遇狀況煞閃不及，為肇事主因，有
    上開鑑定意見書附卷可參（見原審卷第79至80頁）；復經臺
    中市交通事件裁決處覆議結果，認王煜銓駕駛大型重型機車
    行至無號誌交岔路口（越級駕駛違反規定），超速行駛，致
    遇狀況煞閃不及，與被告同為肇事原因，有上開覆議意見書
    在卷可憑（見原審卷第139至142頁），均認被害人王煜銓就
    本件事故發生亦有過失。另告訴人自行估算被害人王煜銓當
    時時速約56公里，惟未經實際測量而乏依據，且縱認其估算
    可採，亦已超過該路段之速限50公里，仍不能排除被害人王
    煜銓超速行駛之過失，況被害人王煜銓並非僅有超速行駛之
    過失已如前述，是以，本院認尚無就被害人王煜銓是否超速
    再行鑑定及傳訊證人陳○○之必要，附此敘明。
四、綜上，本案事證已臻明確，被告犯行，堪以認定，應依法論
    科。
參、論罪科刑
一、核被告所為，係犯刑法第276條之過失致人於死罪。
二、被告於肇事後，在有偵查犯罪職務之公務員發覺前，即自行
    向據報前往現場處理之警員承認為肇事人，而接受裁判，有
    臺中市政府警察局道路交通事故肇事人自首情形紀錄表附卷
    可稽（見相字卷第117頁），核與自首要件相符，爰依刑法
    第62條前段規定減輕其刑。
肆、本院之判斷
一、原審判決以被告罪證明確而予以依法論科，適用刑事訴訟法
    第299條第1項前段，刑法第276條、第62條前段，刑法施行
    法第1條之1第1項等規定，並以行為人之責任為基礎，審酌
    被告駕駛動力交通工具參與道路交通，本應小心謹慎以維自
    身及他人安全，竟未遵守上開規定讓直行車先行，即貿然左
    轉，肇致本案車禍事故，造成被害人王煜銓不幸死亡之結果
    ，對於被害人自身及其家屬均造成難以回復之損害；另考量
    被告犯後坦承犯行之犯後態度，然被告與告訴人間就賠償金
    額因認知差距過大而無法成立調解（被告及其保險公司就賠
    償告訴人之金額，主張依肇事責任比例計算，並扣除汽車強
    制責任險200萬元之保險給付後，願再賠償告訴人30萬元；
    告訴人則提起刑事附帶民事訴訟請求被告賠償1,000萬元）
    ，況被害人無照駕駛、高速行車，無視於該路段為無號誌交
    岔路口，又自始未做好停車之準備，過失之情節等情，兼衡
    以被告於原審自陳之教育智識程序及家庭經濟狀況（見原審
    卷第211頁）等一切情狀，量處有期徒刑7月。經核原審判決
    就被告之犯行，認事用法均無違誤，量刑之考量亦稱妥適，
    原審判決應予維持。
二、駁回上訴理由：
（一）檢察官上訴意旨略以：被告並未與告訴人達成和解，犯後
      態度不佳，原審量刑顯然過輕，請求撤銷原判決等語。被
      告上訴意旨略以：被告積極與告訴人洽談和解，雖就賠償
      金額因認知差距過大而無法成立，但仍應肯定被告犯後態
      度良好，且被害人王煜銓過失程度較被告為高，原判決未
      能審酌上情，量刑顯然過重等語。惟按刑罰之量定，屬法
      院自由裁量之職權行使，應審酌刑法第57條所列各款事由
      及一切情狀，為酌量輕重之標準，並非漫無限制；量刑輕
      重係屬事實審法院得依職權自由裁量之事項，苟已斟酌刑
      法第57條各款所列情狀而未逾越法定刑度，不得遽指為違
      法；且在同一犯罪事實與情節，如別無其他加重或減輕之
      原因，下級審量定之刑，亦無過重或失輕之不當情形，則
      上級審法院對下級審法院之職權行使，原則上應予尊重（
      最高法院72年度臺上字第6696號、75年度臺上字第7033號
      判決意旨參照）。查原審就被告所犯上開犯行，已參酌上
      開理由，包含被告與告訴人並未達成和解及其原因，以及
      雙方之過失程度等，並具體斟酌刑法第57條各款所列情形
      ，且未逾法定刑之範圍，復未濫用自由裁量之權限，亦與
      罪刑相當原則、比例原則無違，要無輕重失衡或偏執一端
      之情形，量刑尚屬妥適。檢察官及被告此部分上訴均無理
      由。
（二）被告上訴意旨另以：請斟酌本案之發生過程，被告並無重
      大違規，主要係因被害人王煜銓超速、無照駕駛、道路設
      計不良所致，請求酌減被告之刑等語。惟按刑法第59條之
      酌量減輕，必於犯罪另有特殊之原因與環境等，在客觀上
      足以引起一般同情，認為即予宣告法定低度刑期尤嫌過重
      者，始有其適用；至於情節輕微，僅可為法定刑內從輕科
      刑之標準，不得據為酌量減輕之理由（最高法院28年上字
      第1064號、45年台上字第1165號、51年台上字第899號判
      決意旨參照）。本件被告所犯刑法第276條過失致人於死
      罪經依刑法第62條前段減輕其刑後，其最輕本刑衡諸被告
      之犯罪情節，並無情輕法重之情形，亦無足以引起一般同
      情之客觀情狀而應予以憫恕之情，自無援用刑法第59條酌
      減其刑之餘地，被告此部分上訴亦無理由。
（三）綜上所述，檢察官及被告上開上訴意旨均無理由，均應予
      駁回。
據上論結，應依刑事訴訟法第368條，判決如主文。
本案經檢察官張時嘉提起公訴，檢察官王淑月提起上訴，檢察官
郭景東到庭執行職務。
中　　華　　民　　國　　111 　年　　1 　　月　　18　　日
            刑事第九庭   審判長法　官　紀  文  勝
                               法　官  姚  勳  昌
                               法　官  紀  佳  良 
以上正本證明與原本無異。
如不服本判決應於收受送達後20日內向本院提出上訴書狀，其未
敘述上訴理由者，並得於提起上訴後20日內向本院補提理由書狀
（均須按他造當事人之人數附繕本）「切勿逕送上級法院」。因
疫情而遲誤不變期間，得向法院聲請回復原狀。 

                               書記官  洪  鴻  權 
　　　　　　　　　　　　　　　 
中　　華　　民　　國　　111 　年　　1 　　月　　18　　日